臺灣臺北地方法院刑事判決　　　　　　　100年度易字第371號
公　訴　人　臺灣臺北地方法院檢察署檢察官
被　　　告　劉秋蓉
上列被告因詐欺案件，經檢察提起公訴（100年度偵字第464號）
，被告於本院準備程序進行中，就被訴事實為有罪之陳述，經本
院告知簡式審判程序意旨，並聽取公訴人及被告之意見後，本院
合議庭裁定依簡式審判程序審理，判決如下：
    主  文
劉秋蓉連續意圖為自己不法之所有，以詐術使人將本人之物交付
，處有期徒刑陸月，如易科罰金，以銀元參佰元即新臺幣玖佰元
折算壹日；減為有期徒刑參月，如易科罰金，以銀元參佰元即新
臺幣玖佰元折算壹日。
    事  實
一、劉秋蓉與陳敏男為友人，於民國八十九年六月間，劉秋蓉明
    知未任職於憶聲電子股份有限公司（下稱憶聲公司），且未
    持有憶聲公司之股票，竟基於意圖為自己不法之所有概括犯
    意，連續於(一)八十九年六月三日前某日，在不詳地點，向陳
    敏男佯稱：伊在憶聲公司任職，持有憶聲公司兩萬股股票，
    可以賺賣等語，致陳敏男信以為真陷於錯誤，於八十九年六
    月三日，經劉秋蓉撥打電話予陳敏男，並與陳敏男相約在臺
    北市○○區○○街國防部附近，由陳敏男交付新臺幣（下同
    ）二十萬元予劉秋蓉，劉秋蓉並當場簽立讓渡書，讓渡書內
    則載明出售之上開股票及自付款日起一年後始可辦理過戶等
    語。(二)八十九年七月二十八日前某日，在不詳地點，向陳敏
    男佯稱：伊在憶聲公司任職，持有憶聲公司兩萬股股票配息
    二千股，可以賺賣等語，致陳敏男信以為真陷於錯誤，於八
    十九年七月二十八日，經劉秋蓉撥打予陳敏男，並與陳敏男
    相約在上開國防部附近，由陳敏男交付二萬元予劉秋蓉，劉
    秋蓉並當場簽立讓渡書，讓渡書內則載明出售之上開股票及
    自付款日起一年後始可辦理過戶等語。(三)八十九年九月二十
    日前某日，在不詳地點，向陳敏男佯稱：伊在憶聲公司任職
    ，持有憶聲公司兩萬股股票，其中有償配股四千七百股可以
    賺賣等語，致陳敏男信以為真陷於錯誤，於八十九年九月二
    十日，經劉秋蓉撥打電話予陳敏男，並與陳敏男相約在上開
    國防部附近，由陳敏男交付三萬七千元予劉秋蓉，劉秋蓉並
    當場簽立讓渡書，讓渡書則載明出售之上開股票及自付款日
    起一年後始可辦理過戶等語。嗣因至上開約定過戶日期，劉
    秋蓉並未依約辦理過戶，陳敏男始驚覺有異，而提出告訴。
二、案經陳敏男訴請臺灣臺北地方法院檢察署檢察官偵查起訴，
    劉秋蓉於本院準備程序時為有罪之陳述，經本院合議庭裁定
    由受命法官獨任行簡式審判程序。
    理  由
一、本件被告劉秋蓉所犯之詐欺罪，係死刑、無期徒刑、最輕本
    刑為三年以上有期徒刑以外之罪，而被告於準備程序中就被
    訴事實為有罪之陳述，經法官告知簡式審判程序之旨，並聽
    取公訴人及被告之意見後，本院認為適宜由受命法官獨任進
    行簡式審判程序，合先敘明。
二、上揭犯罪事實，業據被告於本院審理時坦承不諱（見本院卷
    第二一頁背面、第二二頁背面），核與證人即告訴人陳敏男
    於警詢及偵查中證述情節相符（見臺灣臺北地方法院檢察署
    九十九年度他字第六三八四號卷第一六頁至第一八頁、第四
    四頁至第四五頁），復有告訴人提出之讓渡書、存證信函、
    勞工保險局一百年二月十八日保承資字第一○○一○○五五
    八三○號函暨所附勞工保險被保險人投保資料表等件附卷可
    按（見上開他卷第四頁至第七頁、本院卷第一五頁），是被
    告上揭任意性自白與事實相符，堪以採信。本件事證明確，
    被告上揭犯行，洵堪認定，應予依法論科。
三、論罪科刑
  (一)被告行為後，刑法部分條文業於九十四年一月七日修正，於
    九十四年二月二日公布，並於九十五年七月一日施行。按行
    為後法律有變更者，適用行為時之法律。但行為後之法律有
    利於行為人者，適用最有利於行為人之法律，刑法第二條第
    一項定有明文（刑法第二條係規範行為後法律變更所生新舊
    法律比較適用之準據法，是刑法第二條本身雖經修正，但該
    條文既屬適用法律之準據法，本身尚無比較新舊法之問題，
    應逕適用裁判時之刑法第二條規定以決定適用之刑罰法律）
    。又比較時應就罪刑有關之共犯、未遂犯、想像競合犯、牽
    連犯、連續犯、結合犯，以及累犯加重、自首減輕暨其他法
    定加減（如身分加減）與加減例等一切規定，綜其全部罪刑
    之結果而為比較（最高法院九十五年第八次刑事庭會議決議
    參照）。
  1.被告行為後，刑法第三十三條第五款業已修正規定「罰金：
    新臺幣一千元以上，以百元計算之。」，與修正前舊刑法第
    三十三條第五款規定「罰金：一元（按係銀元，折算為新臺
    幣三元）以上。」不同。比較新舊法結果，以舊法較有利於
    行為人，新法並無對被告較為有利之情形。
  2.被告行為後，刑法第五十六條連續犯之規定，業經新刑法刪
    除，則被告所為多次上開詐欺之犯行，因行為後新法業已刪
    除連續犯之規定，此刪除雖非犯罪構成要件之變更，但顯已
    影響行為人刑罰之法律效果，自屬法律有變更，且如舊法之
    規定，本件被告所犯多次詐欺之犯行，應論以一罪，惟如依
    新法之規定，則被告前開犯行，則須論以數罪而應分論併罰
    之，比較新、舊法結果，自以舊法之規定較有利於被告。
  3.被告行為後，業已增訂刑法施行法第一條之一，並規定：「
    中華民國九十四年一月七日刑法修正施行後，刑法分則編所
    定罰金之貨幣單位為新臺幣。九十四年一月七日刑法修正時
    ，刑法分則編未修正之條文定有罰金者，自九十四年一月七
    日刑法修正施行後，就其所定數額提高為三十倍。但七十二
    年六月二十六日至九十四年一月七日新增或修正之條文，就
    其所定數額提高為三倍。」，是就現行刑法中，有關於罰金
    刑最高度處罰之規定已有修正，惟經比較增訂之刑法施行法
    第一條之一與被告於上揭行為時之罰金罰鍰提高標準條例第
    一條前段、現行法規所定貨幣單位折算新臺幣條例第二條結
    果，二者規定適用之結果並無不同，依最高法院九十五年第
    二十一次刑事庭會議決議意旨，應依一般法律適用原則，適
    用裁判時法。
  4.綜上所述，本件經綜合比較之結果，應以修正前刑法之規定
    較有利於被告，自應一體適用修正前刑法之規定。
  (二)核被告所為，係犯刑法第三百三十九條第一項之詐欺取財罪
    。被告先後多次詐欺取財犯行，時間緊接，所犯係構成要件
    相同之罪名，顯係基於概括犯意為之，為連續犯，應依修正
    前刑法第五十六條規定，論以一罪。爰審酌被告正值青壯，
    竟不思以正當方法獲取金錢，反利用被害人之情誼，誘騙被
    害人購買股票，詐取被害人之財物，致被害人受有損害，兼
    衡被告與被害人達成和解，及被告於本院審理時坦承犯行，
    尚有悔意等一切情狀，量處如主文所示之刑。另被告行為後
    ，罰金罰鍰提高標準條例業已廢止，而刑法第四十一條第一
    項前段關於易科罰金之折算標準分別於九十年一月十日及九
    十四年二月二日修正公佈，並各於九十年一月十二日及九十
    五年七月一日生效施行，易科罰金之適用範圍擴大為最重本
    刑五年以下有期徒刑之罪，已由舊法之以銀元一百元、二百
    元、三百元折算一日修正為以新臺幣一千元、二千元、三千
    元折算一日，因屬科刑規範事項之變更，其折算標準為裁判
    時所應諭知，自有就新舊法規定比較之必要，經比較新舊法
    結果，以被告行為時之九十年一月十二日生效施行之刑法第
    四十一條之規定較為有利於被告，是被告應依前述修正前刑
    法第四十一條第一項前段、廢止前罰金罰鍰提高標準條例第
    二條、現行法規所定貨幣單位折算新臺幣條例第二條之規定
    ，諭知易科罰金之折算標準。又按中華民國九十六年罪犯減
    刑條例業經立法院三讀通過，總統公布，並定於九十六年七
    月十六日施行，本件被告所犯之上開詐欺取財罪，犯罪時間
    係在九十六年四月二十四日以前，且本院前開所宣告之刑，
    尚未逾同條例第三條第一項本文所規定不予減刑之刑度，自
    應依同條例第二條第一項第三款之規定，就被告前揭所宣告
    之有期徒刑，予以減刑二分之一，並依九十年一月十二日生
    效施行之刑法第四十一條第一項前段、廢止前罰金罰鍰提高
    標準條例第二條之規定、現行法規所定貨幣單位折算新臺幣
    條例第二條之規定，諭知易科罰金之折算標準。
據上論斷，應依刑事訴訟法第二百九十九條第一項、第二百七十
三條之一第一項，刑法第二條第一項前段，修正前刑法第五十六
條，刑法第三百三十九條第一項，九十年一月十二日生效施行之
刑法第四十一條第一項前段，刑法施行法第一條之一第一項、第
二項前段，廢止前罰金罰鍰提高標準條例第二條，現行法規所定
貨幣單位折算新臺幣條例第二條之規定，中華民國九十六年罪犯
減刑條例第二條第一項第三款、第七條、第九條，判決如主文。
本案經檢察官文家倩到庭執行職務。
中    華    民    國   100    年    3     月    25    日
                  刑事第十八庭  法  官  林玉蕙
上正本證明與原本無異。
如不服本判決應於收受送達後10日內向本院提出上訴書狀，並應
敘述具體理由；其未敘述上訴理由者，應於上訴期間屆滿後20日
內向本院補提理由書（均須按他造當事人之人數附繕本）「切勿
逕送上級法院」。告訴人或被害人如對於本判決不服者，應具備
理由請求檢察官上訴，其上訴期間之計算係以檢察官收受判決正
本之日期為準。
                                書記官  陳怡君
中    華    民    國   100    年    3     月    25    日
附錄本案論罪科刑法條
中華民國刑法第339條
（普通詐欺罪）
意圖為自己或第三人不法之所有，以詐術使人將本人或第三人之
物交付者，處 5 年以下有期徒刑、拘役或科或併科 1 千元以下
罰金。
以前項方法得財產上不法之利益或使第三人得之者，亦同。
前二項之未遂犯罰之。